【裁判字號】    99,訴,15
【裁判日期】    990222
【裁判案由】    違反毒品危害防制條例
【裁判全文】
臺灣彰化地方法院刑事判決                99年度訴字第15號
公  訴  人  臺灣彰化地方法院檢察署檢察官
被      告  甲○
上列被告因違反毒品危害防制條例案件，經檢察官提起公訴（98
年度毒偵字第2297、2569號），本院合議庭裁定由受命法官獨任
進行簡式審判程序，茲判決如下：
    主  文
甲○施用第一級毒品，處有期徒刑柒月，扣案之第一級毒品海洛
因貳包（送驗數量計零點壹捌肆公克，驗餘數量計零點壹柒壹公
克）及沾附有第一級毒品海洛因之塑膠鏟管壹支，均沒收銷燬之
；又施用第二級毒品，處有期徒刑參月。應執行有期徒刑捌月，
扣案之第一級毒品海洛因貳包（送驗數量計零點壹捌肆公克，驗
餘數量計零點壹柒壹公克），及沾附有第一級毒品海洛因之塑膠
鏟管壹支，均沒收銷燬之。
    事  實
一、甲○（原名黃鳳英）前於民國95年間，因施用毒品案件，經
    臺灣臺南地方法院以95年度毒聲字第49號裁定應送勒戒處所
    觀察、勒戒，嗣認有繼續施用毒品之傾向，經臺灣臺南地方
    法院以95年度毒聲字第143 號裁定令入戒治處所，施以強制
    戒治後，於96年3 月20日強制戒治執行完畢釋放，並由臺灣
    彰化地方法院檢察署檢察官於96年3 月30日以96年度戒毒偵
    字第44號為不起訴處分確定。詎其猶不知悔改，復基於施用
    第一級毒品海洛因之犯意，於98年10月10日凌晨3 時40分許
    ，在彰化縣田尾鄉○村路旁廟宇內，以將海洛因粉末加水置
    於注射針筒，注射手臂血管之方式，施用第一級毒品海洛因
    1 次。復另基於施用第二級毒品甲基安非他命之犯意，於98
    年10月11日凌晨2 、3 時許，在彰化縣員林鎮某友人住處，
    以將甲基安非他命置於玻璃球內點火燒烤後吸食煙霧方式，
    施用第二級毒品甲基安非他命1 次。嗣於98年10月13日下午
    5 時15分許，甲○於彰化縣永靖鄉○○村○○路○ 段永靖國
    小前闖紅燈，為警攔查，發現甲○所揹袋子外露沾附有第一
    級毒品海洛因之塑膠鏟管1 支，而懷疑其有施用毒品之犯行
    ，甲○始坦認上開施用第一級毒品海洛因之犯行，然未承認
    上開施用第二級毒品甲基安非他命之犯行，並經警方扣得其
    所有，供其上開施用第一級毒品海洛因所用，其上沾附有海
    洛因粉末之上述塑膠鏟管1 支，及其上開施用第一級毒品海
    洛因後剩餘之第一級毒品海洛因2 包（送驗數量計0.184 公
    克，驗餘數量計0.171 公克），並經徵得甲○同意採集其尿
    液送驗後，檢驗結果呈可待因、嗎啡、甲基安非他命陽性反
    應，始悉上情。
二、案經彰化縣警察局員林分局報請臺灣彰化地方法院檢察署檢
    察官偵辦。
    理  由
一、按除被告所犯為死刑、無期徒刑、最輕本刑為3 年以上有期
    徒刑之罪或高等法院管轄第1 審案件者外，於刑事訴訟法第
    273 條第1 項程序進行中，被告先就被訴事實為有罪之陳述
    時，審判長得告知被告簡式審判程序之旨，並聽取當事人、
    代理人、辯護人及輔佐人之意見後，裁定進行簡式審判程序
    ；除簡式審判程序、簡易程序及第376 條第1 款、第2 款所
    列之罪之案件外，第1 審應行合議審判，刑事訴訟法第273
    條之1 第1 項、第284 條之1 分別定有明文。本案被告姜甲
    ○所犯係死刑、無期徒刑、最輕本刑為3 年以上有期徒刑以
    外之罪，並於本院行準備程序時就被訴事實為有罪之陳述，
    經受命法官告知簡式審判程序之旨，並聽取其與公訴人之意
    見後，本院認無不得或不宜改依簡式審判程序進行之處，爰
    依上揭規定，裁定本案由受命法官獨任進行簡式審判程序，
    合先敘明。
二、訊據被告對其於上揭時、地，施用第一級毒品海洛因、第二
    級毒品甲基安非他命各1 次之犯罪事實，於本院審理時均坦
    承不諱（參見本院99年2 月3 日審判筆錄），且查：
（一）被告於98年10月13日，經彰化縣警察局員林分局對其採集
      尿液並送驗，檢驗結果呈甲基安非他命、可待因及嗎啡陽
      性反應，有詮昕科技股份有限公司98年10月27日報告編號
      8A190032號濫用藥物尿液檢驗報告及彰化縣警察局員林分
      局委託檢驗尿液代號與真實姓名對照認證單各1 份（各見
      偵卷第6 頁、警卷第3 頁）附卷可稽，又被告為警查扣之
      白色粉末2 包，經送鑑定，確均含第一級毒品海洛因成分
      （送驗數量計0.184 公克，驗餘數量計0.171 公克），有
      行政院衛生署草屯療養院98年10月23日草療鑑字第098100
      0130號鑑定書存卷可參（見偵卷第12頁），且有被告所有
      ，供其上開施用第一級毒品海洛因所用之其上沾附有第一
      級毒品海洛因之塑膠鏟管1 支扣案可資佐證，足見被告確
      有施用第一級毒品海洛因及第二級毒品甲基安非他命之事
      實，均可認定。
（二）按海洛因施用入人體後水解還原成嗎啡，再循嗎啡之代謝
      方式排出體外，業據行政院衛生署藥物食品檢驗局73 藥
      檢壹字第030221號函說明綦詳，且依醫學臨床實驗及根據
      英國藥學會出版Isolation and Indentification of
      Drugs 一書第2 版載明：口服或注射海洛因後可快速吸收
      ，並於血液中迅速代謝成6 —乙醯嗎啡，然後轉變成嗎啡
      ；再毒品施用後於尿液、血液中可檢出之最大時限，與施
      用劑量、施用頻率、施用方式、施用者飲水量之多寡、個
      人體質、檢體收集時間點及所用檢測方法之靈敏度等因素
      有關，因個案而異，一般於尿液中可檢出之最大時限，古
      柯鹼為施用後1 至4 天、海洛因為2至4天、嗎啡為2 至4
      天、大麻為1 至10天、安非他命為1 至4 天、甲基安非他
      命為1 至5 天、MDMA為1 至4 天、MDA 為1 至4 天、Keta
      mine為2 至4 天等語，業經行政院衛生署管制藥品管理局
      92年7 月23日管檢字第0920005609號函載明明確。是依上
      開說明，佐以被告前揭尿液檢驗報告，被告自白於前揭時
      、地，分別施用第一級毒品海洛因、第二級毒品甲基安非
      他命各1 次等語，核與前揭事證相符，應堪採信。
（三）經查，本案被告前於95年間，因施用毒品案件，經臺灣臺
      南地方法院以95年度毒聲字第49號裁定應送勒戒處所觀察
      、勒戒，嗣認有繼續施用毒品之傾向，經臺灣臺南地方法
      院以95年度毒聲字第143 號裁定令入戒治處所，施以強制
      戒治後，於96年3 月20日強制戒治執行完畢釋放，並由臺
      灣彰化地方法院檢察署檢察官於96年3 月30日以96年度戒
      毒偵字第44號為不起訴處分確定之事實，有臺灣高等法院
      被告前案紀錄表、臺灣彰化地方法院檢察署刑案資料查註
      紀錄表各1 份附卷可參。則被告前既曾於95年間，因施用
      毒品案件，經觀察、勒戒，進而強制戒治後，復於強制戒
      治執行完畢釋放後5 年內，再犯本案之毒品危害防制條例
      第10條第1 項施用第一級毒品罪、同條例第2 項施用第二
      級毒品罪，自應依法論科。本案事證明確，被告上開犯行
      ，均堪認定。
三、按海洛因、甲基安非他命分別為毒品危害防制條例第2 條第
    2 項第1 款、第2 款所明定之第一級毒品、第二級毒品。核
    被告所為，係犯同條例第10條第1 項之施用第一級毒品罪、
    同條例第4 條第2 項之施用第二級毒品罪。被告持有第一級
    毒品、第二級毒品進而施用，其持有各該級毒品之低度行為
    應各為施用之高度行為所吸收，均不另論持有各該級毒品之
    罪。爰審酌被告因施用毒品案件，經觀察、勒戒及強制戒治
    執行完畢釋放後，未能徹底戒絕毒品，復犯本案施用第一級
    毒品、第二級毒品罪，難認有戒毒悔改之意，惟念其施用毒
    品乃自戕一己之身體健康，尚未對他人造成危害，及其犯罪
    動機、方法、手段、所生危害，暨犯後坦承犯行，到庭態度
    尚稱良好等一切情狀，爰量處如主文所示之刑，並定其應執
    行之刑（至蒞庭檢察官雖就被告施用第一級毒品部分，具體
    求刑有期徒刑1 年；就被告施用第二級毒品部分，具體求刑
    有期徒刑6 月，定應執行刑為1 年2 月，惟本院綜合上揭各
    情，認對被告處以如主文所示之刑，已足收懲儆之效，併此
    敘明）。至扣案之白色粉末2 包，經送鑑定，確含第一級毒
    品海洛因成分（送驗數量計0.184 公克，驗餘數量計0.171
    公克），有上揭卷附行政院衛生署草屯療養院98年10月23日
    草療鑑字第0981000130號鑑定書存卷可參，為被告上開施用
    第一級毒品海洛因所剩餘，此經被告於本院審理時供述明確
    ，均應依毒品危害防制條例第18條第1 項前段，宣告沒收銷
    燬之，至盛裝該等海洛因之包裝袋，使用後均沾染毒品已無
    法徹底析離，均應整體視為查獲之毒品海洛因，而均應與查
    獲之海洛因一併沒收銷燬，乃為當然，爰就此不贅在主文上
    宣示沒收銷燬。另扣案之塑膠鏟管1 支為被告所有，供其上
    開施用第一級毒品海洛因所用，其上沾附有第一級毒品海洛
    因之情，業據被告於本院審理時供承在卷，核與卷附該鏟管
    之照片1 張相符（見警卷第6 頁），堪可認定，因其與所沾
    附之海洛因無從完全析離，自應依毒品危害防制條例第18條
    第1 項前段規定，宣告沒收銷燬之。
據上論斷，應依刑事訴訟法第273條之1第1項、第299條第1項前
段，毒品危害防制條例第10條第1 項、第2 項、第18條第1 項前
段，判決如主文。
本案經檢察官陳建佑到庭執行職務。
中    華    民    國    99    年    2     月    22    日
                  刑事第二庭          法  官  吳芙如
以上正本證明與原本無異。
如不服本判決應於收受判決後10日內向本院提出上訴書狀，並應
敘述具體理由；其未敘述上訴理由者，應於上訴期間屆滿後20日
內向本院補提理由書狀( 均須按他造當事人之人數附繕本) 「切
勿逕送上級法院」。
中    華    民    國    99    年    2     月    22    日
                                      書記官  林明俊
附錄本案論罪科刑法條全文：
毒品危害防制條例第10條
施用第一級毒品者，處 6 月以上 5 年以下有期徒刑。
施用第二級毒品者，處 3 年以下有期徒刑。

司法院資訊處製作；財團法人民間司法改革基金會備份。
